臺灣板橋地方法院刑事判決　　　　　　　 96年度易字第470號
公　訴　人　臺灣板橋地方法院檢察署檢察官
被　　　告　甲○○
選任辯護人　江倍銓律師
上列被告因竊盜案件，經檢察官提起公訴（95年度偵字第25384
號），本院判決如下：
    主  文
甲○○無罪。
    理  由
一、公訴意旨略以：被告甲○○意圖為自己不法所有，基於竊盜
    之犯意，於民國95年5 月7 日晚間9 時許之夜間，從位於臺
    北縣蘆洲市○○街395 號4 樓乙○○住處廚房外之鋁窗，踰
    越侵入上址住宅，竊取乙○○所有面額新臺幣（下同）10,0
    00元、付款人為臺北國際商業銀行五股分行之支票10紙、現
    鈔8,000 元、硬幣10,000元、彌勒佛造型之玉墜1 只（價值
    8,000 元）等財物，得手後即逃逸無蹤等情。因認被告涉犯
    刑法第321 條第1 項第1 款、第2 款之加重竊盜罪嫌。
二、按犯罪事實應依證據認定之，無證據不得認定犯罪事實；不
    能證明被告犯罪者，應諭知無罪之判決，刑事訴訟法第154
    條第2 項、第301 條第1 項分別定有明文。又按事實之認定
    ，應憑證據，如未能發現相當證據，或證據不足以證明，自
    不能以推測或擬制之方法，為裁判基礎；且認定犯罪事實，
    所憑之證據，無論直接或間接證據，其為訴訟上之證明，須
    於通常一般之人均不致有所懷疑，而得確信其為真實之程度
    者，始得據之為有罪之認定，倘其證明尚未達到此一程度，
    而有合理性懷疑之存在時，即無從為有罪之認定，最高法院
    40年台上字第86號、76年台上字第4986號亦分別著有判例可
    資參照。
三、公訴人認被告甲○○涉犯本件加重竊盜罪嫌，無非係以證人
    即告訴人乙○○於警詢中之證述、內政部警政署刑事警察局
    95年6 月15日刑紋字第0950082585號鑑驗書及失竊現場及採
    證照片數張等證據為憑，並以證人乙○○不認識被告，卻於
    上址住處廚房旁鋁窗框面採得被告之右中指、右環指指紋為
    由，認定應係被告行竊時所留下云云。訊據被告堅決否認有
    何加重竊盜之犯行，辯稱：伊從國中畢業就從事玻璃工作，
    受僱在丙○○所開設之明彩玻璃工程公司迄今，先前伊也有
    在告訴人所居住之整棟社區負責玻璃工程，陸續做到94年底
    左右，所以指紋應該是當時就留在鋁窗框面上的，伊並無到
    告訴人住處行竊等語；另辯護人為其辯稱：本件現場所採得
    指紋應係被告安裝玻璃到告訴人住處鋁門窗時所留下的，而
    該項施作工程，需用矽膠固定玻璃，故該指紋經係沾到矽膠
    後留下，才會歷經長久時間未消失，況在告訴人住處其他地
    方都沒有找到被告指紋，足見被告並沒有為本件竊盜行為，
    至於告訴人指訴及失竊現場照片均僅能證明其住處遭竊之事
    實，尚不能證明係被告所為等語。查本件被告並非因現行犯
    而遭逮捕，且起訴書所列之上開證據亦均無法直接證明被告
    即為本件竊嫌，而被告及辯護人均未爭執案發後確有自告訴
    人住處廚房旁鋁窗框面採得被告指紋之情，故本件應予審究
    者，厥為所採得之被告指紋，是否確係被告行竊時所留下者
    ？經查：
（一）依卷內勞工保險局96年9 月27日以保承資字第0961033640
      0 號函送投保資料表所示，於83年12月8 日起至87年4 月
      1 日為被告投保之單位均係明彩玻璃工程行，於89年7 月
      1 日迄今被告投保單位則改為臺北縣玻璃裝配業職業公會
      ；另告訴人所居住臺北縣蘆洲市○○街395 號4 樓係屬鴻
      華建設股份有限公司（下稱鴻華建設）所興建之「捷運富
      境」社區大樓，而該社區玻璃工程係由明彩玻璃工程行所
      承包，亦有臺北縣政府使用執照、建物登記謄本、玻璃工
      程合約書各1 份及該社區大樓外觀照片4 張（見本院卷第
      164 、165 頁）在卷可憑。而證人丙○○於本院審理時，
      復證稱：我是明彩玻璃工程行的負責人，被告從十多年前
      到現在都在明彩玻璃工程行工作，中間並無間斷。「捷運
      富境」大樓的玻璃是明彩玻璃工程行承包的，施工時間從
      93年到94年間，都是被告到這棟大樓施工，勞保投保是我
      太太在處理，當時我們玻璃行的員工都投保到臺北縣玻璃
      職業公會去。被告施作玻璃工程時，先把鋁框拆下來，安
      裝好玻璃之後，再安裝上去，玻璃裝框是用手在玻璃及窗
      框處打上矽膠等情綦詳，核與證人張木樹同日證稱：我是
      鴻華建設派在「捷運富境」大樓的工地主任，在玻璃工程
      施作期間常常看到被告，整個玻璃工程施工期間應該是93
      年到94年間等語相符，足以認定被告於93年至94年間，確
      受僱於明彩玻璃工程行，而曾至告訴人住處施作玻璃工程
      之情，是被告於本件案發前，自有可能業已殘留指紋在告
      訴人住處廚房旁鋁窗框面上甚明。
（二）查指紋留存時間受下列因素之影響：(一)遺留者之因素：主
      要係指遺留者個人之體質如新陳代謝、汗液分泌情形及情
      緒緊張、疾病、藥物刺激等各種影響汗液分泌之因素；(二)
      留存時接觸面之因素：包括遺留物體之表面特性（如物體
      之表面材質、平滑度），污染情形（包括遺留面及遺留者
      之手指是否乾淨），接觸時之施力等；(三)留存後之因素：
      是指物體表面留存指紋後置放或保存之空間、溫度、濕度
      、通風狀況、光線照射情形、曝曬、環境污染情形等。本
      件證人即現場採證警員林世其於本院審理時，雖證稱：以
      我們勘查經驗來講，本件所採集到的指紋應該是近期內印
      上去的，指紋如果是在密閉的空間可能存留比較久，如果
      是在室外應該不會很久，我採集到指紋的地方是窗框的外
      側，可以接觸到外面，以我的經驗如果在那種環境之下，
      應該不會超過三個月等語，惟其亦自承擔任採證工作只有
      5 年，擔任鑑識工作前，僅有參加例行性的講習，時間上
      有時是半天，有時是幾個小時，且告訴人屋內都沒有發現
      可供勘察的指紋等情在卷，再觀諸本件廚房鋁窗外框所在
      位置係退縮在該社區大樓內側，兩旁皆有牆壁，各樓層樓
      間亦有橫樑作為間隔可供遮蔽，並非直接面對戶外日曬雨
      淋，有該大樓外觀照片附卷可參（見本院卷第166 、168
      頁），而被告施作玻璃工程確需用手沾黏矽膠固定，亦據
      證人丙○○證述如前，故證人林世其本於其個人經驗，就
      本件指紋留存時間之判斷，是否已審酌前開各項因素，且
      能精確無誤之認定？已值懷疑。況證人林世其係於告訴人
      發覺遭竊當天晚間9 時55分即至現場採證，有採證紀錄在
      卷可參，果若被告並無戴用手套犯案，則何以在屋內其他
      處所均未能採集到被告指紋？是僅憑證人林世其所言，尚
      難認定本件指紋係被告嗣於95年5 月7 日行竊時，所再次
      遺留者。
（三）此外，證人即告訴人乙○○於本院審理時，尚指訴當時有
      10張支票、彌勒佛玉墬1 只等物遭竊之情，然卷內亦無證
      據顯示被告前去提示兌現前開支票，或曾在被告處扣得贓
      物之情，是本件依檢察官所舉積極證據，顯難證明被告確
      有涉犯本件加重竊盜犯行。
四、綜上所述，被告甲○○及其辯護人所辯尚非無稽，本件依卷
    內證據無法排除係他人進入告訴人家中竊取物品之可能性，
    尚不足以使本院達到被告為踰越窗戶夜間侵入住宅竊盜之確
    信。此外，復查無其他積極證據，足資證明被告涉有何加重
    竊盜之犯行，本件既不能證明被告犯罪，應依首揭法條規定
    及判例意旨說明，諭知被告無罪之判決。
據上論斷，應依刑事訴訟法第301 條第1 項，判決如主文。
本案經檢察官顏世翠到庭執行職務。
中　　華　　民　　國　　96　　年　　11　　月　　27　　日
                刑事第十五庭  審判長法　官  陳 鴻 清
                                    法  官  劉 安 榕
                                    法  官  張 兆 光
上列正本證明與原本無異。
如不服本判決，應於判決送達後10日內敘明上訴理由，向本院提
出上訴狀 (應附繕本)，上訴於臺灣高等法院。
                                    書記官  曹 秋 冬
中　　華　　民　　國　　96　　年　　11　　月　　28　　日
